【裁判字號】    89,上易,19
【裁判日期】    890328
【裁判案由】    詐欺
【裁判全文】
台灣高等法院台中分院刑事判決                      八十九年度上易字第一九號
    上  訴  人
    即  自訴人  乙○○
    被      告  甲○○
右上訴人因被告詐欺案件，不服臺灣台中地方法院八十八年度自字第一０一四號中華
民國八十八年十一月二十九日第一審判決，提起上訴，本院判決如左：
      主  文
上訴駁回。
      理  由
一、本案經本院審理結果，認被告被訴詐欺犯行係屬不能證明，其證據及理由，業據
    第一審判決書理由欄記載甚詳，爰引用之 (如附件)。
二、自訴人上訴意旨略以：被告確於八十七年三月間某日，持上開兩張支票，同時在
    被告所經營工廠二樓，向伊調借現金，伊交付被告之現金係自伊妹丙○○取得云
    云。本院查：(一)證人丙○○於本院調查時證稱：伊確於八十七年三月間交付自訴
    人二十五萬元，其中十餘萬元係自伊中國信託商業銀行台中分行帳戶領出，當時
    係自訴人表示有用途，但未具體說明做何用途等語。(二)然本院經向丙○○所指銀
    行帳戶函查結果，除於八十七年四月十七日曾領出十九萬四千元現金外，三月間
    並無領取大筆現金等情，有中國信託商業銀行股份有限公司台中分行八十九年三
    月一日函暨所附歷史交易查詢報表一紙在卷可考。是證人之證詞及上開交易資料
    ，不足以證明兩造間有借款事實甚明。
三、按為訴訟上證明之資料，須通常一般之人均不致於有所懷疑，而得確信其為真實
    之程度者，始得據為有罪之認定。倘其證明尚未達於此一程度，而有合理性懷疑
    存在時，即不得遽認被告犯罪。又，刑事訴訟之被告依法並無自證無罪之義務，
    若控罪所憑之積極證據，在生活經驗上尚不足以排除其他有利被告之合理推斷，
    致不足以證明犯罪事實時，仍不能因被告否認犯罪之辯解不成立，資為無視積極
    證據不足之理由，通觀最高法院七十六年度台上字第四九八六號、三十年上字第
    四八二號、三十年上字第一八三一號等判例所持一貫見解，不難明瞭。原審以不
    能證明被告犯罪，而依刑事訴訟法第三百零一條第一項規定，諭知無罪之判決，
    經核認事用法，並無不合，自訴人上訴意旨認應就被告等予以論罪科刑，而指摘
    原判決不當，經查為無理由，應予駁回。
四、被告經合法傳喚，亦無正當理由而不到庭，爰不待其陳述，逕行判決。
五、據上論斷，應依刑事訴訟法第三百七十三條、第三百六十八條、第三百七十一條
    ，判決如主文。
中      華      民      國      八十九    年      三      月  二十八    日
                                    臺灣高等法院臺中分院刑事第四庭
                                          審判長法  官  洪  耀  宗
                                                法  官  吳  重  政
                                                法  官  劉  登  俊
右正本證明與原本無異。
不得上訴。
                                                書記官  朱  敏  諄
中      華      民      國    八十九     年      三       月    三十    日
                                                                        Ｏ
台灣台中地方法院刑事判決                        八十八年度自字第一一四號
    自  訴  人  乙○○  男  四十四歲（民國○○○年○月○○日生）
     住台中縣霧峰鄉○○街二十六號
                        身分證統一編號：Ｚ000000000號
    被      告  甲○○  男  四十歲（民國○○○年○月○○○日生）
                        住台中市○○○街○段三八一之二號
                        身分證統一編號：Ｐ00000000號
右列被告因詐欺案件，經自訴人提起自訴，本院判決如左：
    主  文
甲○○無罪。
    理  由
一、自訴意旨略以：自訴人與被告甲○○係屬舊識，被告於八十七年三月間，向自訴
    人誆稱其信用良好，而持其所簽發付款人為台灣中區郵政管理局，票號Ａ000
    0000、Ａ0000000號，發票日八十七年四月十四日、八十七年五月十
    六日，面額分別為新台幣（下同）六萬元及二十二萬六千元之支票二紙，向自訴
    人調現，並保證支票屆期一定兌現，自訴人不疑有詐，乃如數調借，嗣支票提示
    竟未獲兌現，屢經催討，被告先藉詞拖延，繼而置之不理，自訴人始知受騙，因
    認被告涉有刑法第三百三十九條之詐欺罪嫌。
二、按犯罪事實應依證據認定之，無證據不得推定其犯罪事實；不能證明被告犯罪者
    ，應諭知無罪之判決；刑事訴訟法第一百五十四條、第三百零一條第一項分別定
    有明文。又認定不利於被告之事實，須依積極證據，苟積極證據不足為不利於被
    告事實之認定時，即應為有利於被告之認定，更不必有何有利之證據，最高法院
    三十年度上字第八一六號判例可資參照。另告訴人之告訴，係以使被告受刑事訴
    追為目的，是其陳述是否與事實相符，仍應調查其他證據以資審認。最高法院五
    十二年台上字第一三００號亦著有判例可按。復按刑法第三百三十九條第一項之
    詐欺罪，係以意圖為自己或第三人不法之所有，以詐術使人陷於錯誤，將本人或
    第三人之物交付為構成要件，如未使用詐術使人陷於錯誤，自不得以詐欺罪相繩
    。所謂以詐術使人交付，必係被詐欺人因其詐術而陷於錯誤，始為相當，若其所
    用方法，不能認為詐術，亦不致使人陷於錯誤，即不構成本罪 (最高法院四十六
    年台上字第二六０號判例意旨參照)。
三、訊據被告甲○○堅決否認其有詐欺之犯行，辯稱：伊先前積欠杜彭益四百萬元，
    因無力按期清償，杜彭益遂委託自訴人前來催討，伊只好開立四紙支票交給自訴
    人，作為清償杜彭益之債務，其中二紙支票已付款，另二紙即本件支票，本件二
    紙支票因伊遭人倒帳致週轉困難而退票，但伊自退票後已陸續匯款至自訴人指定
    之帳戶內，伊並未持票向自訴人調現過，亦無任何詐欺之意思等語。經查被告於
    八十三年間向杜彭益借用支票而積欠杜彭益四百萬元，嗣因被告無力按期清償，
    而杜彭益又積欠自訴人金錢，故杜彭益遂委託自訴人前來催討之事實，業經證人
    杜彭益到庭證稱屬實，且有台灣台中地方法院檢察署檢察官八十七年度偵字第一
    ０二九二號不起訴處書影本一分在卷可稽，堪認屬實。再質之自訴人於本院審理
    時自承因杜彭益積欠伊一百八十萬元，所以被告交給伊本件二紙支票，作為被告
    清償杜彭益之債務，本件二紙支票並非被告持以調現之用等語，可知自訴人先前
    指述被告持本件二紙支票向其調現乙節，即有不實。再查被告確自八十八年十二
    月二十三日起至八十八年六月七日，陸續匯款至自訴人指定之林義龍帳戶內之情
    ，業經被告提出匯款單收據影本五紙為憑，且為自訴人所供認不諱，可認被告並
    未施用詐術而使自訴人陷於錯誤之情事。復查被告辯稱本件二紙支票因其亦遭人
    倒帳致一時週轉困難而退票，並經其提出支票及退票理由單影本各二紙為憑，益
    認被告應非蓄意詐騙。末查被告於本院審理時已與自訴人達成和解，被告已陸續
    分期清償積欠自訴人之款項，業據自訴人供認無訛，益徵被告應無不法所有之詐
    欺意圖。是故被告辯稱並無詐欺之犯意，尚堪採信。因而本件應屬民事債務糾葛
    ，被告所為核與刑法詐欺罪之構成要件有間，此外復查無其他積極證據足認被告
    有何詐欺犯行，被告之犯罪尚屬不能證明，依法應諭知無罪之判決。
四、據上論斷，應依刑事訴訟法第三百四十三條、第三百零一條第一項判決如主文。
中      華      民      國    八十八    年     十一     月    二十九    日
                              臺灣臺中地方法院刑事第六庭
                                      法  官 張靜琪
右正本證明與原本無異。
如不服本判決，應於送達後十日內向本院提出上訴狀(須附繕本)，上訴於台灣高等
法院台中分院。
                                      書記官
中      華      民      國   八十八     年     十一     月     二十九  日


司法院資訊處製作；財團法人民間司法改革基金會備份。
